臺灣高等法院臺南分院刑事判決
109年度上訴字第1223號
上  訴  人  
即  被  告  陳家萍




指定辯護人  本院公設辯護人簡松柏  
上列上訴人因毒品危害防制條例案件，不服臺灣臺南地方法院10
9年度訴字第186號中華民國109年8月20日第一審判決（起訴案號
：臺灣臺南地方檢察署108年度偵字第20058號、108年度偵字第2
0104號），提起上訴，本院判決如下：
    主  文
原判決關於主文欄諭知「扣案如附表二編號1至3所示之物均沒收
之」部分，撤銷。
其他上訴駁回。
    事  實
一、陳家萍明知甲基安非他命屬毒品危害防制條例第2 條第2 項
    第2 款所列之第二級毒品，不得販賣，竟意圖營利，基於販
    賣第二級毒品甲基安非他命之犯意，以行動電話門號000000
    0000號作為聯絡工具，於附表一編號1 至4 所示之時間、地
    點，分別販賣第二級毒品甲基安非他命予黃俊賢3次、馬紳
    愷1次。司法警察於對黃俊賢實施通訊監察過程中，得悉陳
    家萍編號1至3犯行，進而對陳家萍實施通訊監察，而得悉陳
    家萍編號4犯行。嗣警於民國108 年11月20日上午9 時23許
    ，持搜索票至陳家萍位在臺南市○○區○○街00號之居處執行搜
    索，當場查扣陳家萍販毒使用的分裝袋6 份、電子磅秤1 台
    及聯絡販毒用手機OPPO牌手機1 支（含門號0000000000號SI
    M 卡一張），而循線查悉上情（另查扣如附表二所示、供陳
    家萍施用的第二級毒品甲基安非他命4 包、第三級與第四級
    毒品粉末共2 包，均於陳家萍施用毒品案件中扣押）
二、案經臺灣臺南地方檢察署檢察官指揮臺南市政府警察局第一
    分局偵查起訴。
    理  由
一、上開犯罪事實，業據被告於警詢、偵訊、原審及本院審理時
    均坦承不諱，核與證人黃俊賢、馬紳愷於警詢及偵查時證述
    情節大致相符，並有被告持用的門號(0000000000)在案發日
    分別與黃俊賢持用的門號(0000000000)、馬紳愷持用的門號
    (0000000000)聯絡買賣事宜之通訊監察譯文、原審法院核發
    的通訊監察書、搜索票、臺南市政府警察局第一分局搜索扣
    押筆錄、扣押物品目錄表（見20058 號偵卷第49、51、53、
    189 頁，2542號偵卷第35至40頁，警卷第101 至103 頁、20
    058 號偵卷第67至73頁），及扣案甲基安非他命4 包、OPPO
    牌手機（含SIM 卡）、電子磅秤1 台、分裝夾鍊袋6 包扣案
    可佐，被告之自白與事實相符，其上開犯行事證明確，堪予
    認定。
二、論罪：
  ㈠按行為後法律有變更者，適用行為時之法律；但行為後之法
    律有利於行為人者，適用最有利於行為人之法律，刑法第2
    條第1 項定有明文。被告犯本案犯行後，毒品危害防制條例
    4 條第2 項、第17條第2 項規定業於109 年1 月15日修正公
    布，並於同年7 月15日開始施行：
　⒈第4 條第2 項規定罪刑部分，修正後提高刑責為：「製造、
    運輸、販賣第二級毒品者，處無期徒刑或10年以上有期徒刑
    ，得併科新臺幣1500 萬元以下罰金」，並未較有利於被告
    。
　⒉第17條第2 項修正後內容為「犯第4 條至第8 條之罪於偵查
    及歷次審判中均自白者，減輕其刑」，相較於修正前規定內
    容為「犯毒品危害防制條例第4 條至第8 條之罪於偵查及審
    判中均自白者，減輕其刑」，修正後的規定提高減刑的門檻
    及條件，並未較有利於被告。
　⒊經整體新舊法比較後，新法對被告並未較為有利，依刑法第2
     條第1項前段規定，應適用被告行為時的法律規定。
  ㈡核被告就附表一編號1至4所為，係犯修正前毒品危害防制條
    例第4條第2項之販賣第二級毒品罪。被告持有第二級毒品甲
    基安非他命之低度行為，為其販賣之高度行為所吸收，不另
    論罪。
　㈢被告所犯上開各罪間，犯意各別、行為互異，應予分論併罰
    。
三、累犯的刑之加重：　
　㈠被告前因偽造文書案件，經原審法院以103年度簡字第2677號
    判決判處有期徒刑2月確定，於105年9月9日易科罰金執行完
    畢等情，有被告前案紀錄表在卷可參，其於徒刑執行完畢後
    ，短短5年以內故意再犯本件有期徒刑以上之4罪，為累犯，
    已具有特別惡性，對於刑罰的反應力薄弱，且被告並無司法
    院大法官會議第775 號解釋意旨所稱「經以累犯加重其刑，
    導致被告所受之刑罰超過其所應負擔罪責之個案，其人身自
    由因此遭受過苛之侵害部分」，仍應依刑法第47條第1 項規
    定加重其刑。
　㈡辯護人雖主張：被告構成累犯的前罪，與本案並不相同，請
    求勿加重其刑云云，然查：立法者規定累犯必須加重其刑，
    其要件僅需「前案徒刑執行完畢後5年內，故意再犯本案有
    期徒刑以上之罪」，即構成累犯，原則上即應加重其刑，司
    法院釋字第775號解釋認為違憲部分，則僅限於：「惟其不
    分情節...一律加重最低本刑...致生行為人所受之刑罰超過
    其所應負擔罪責之個案，其人身自由因此遭受過苛之侵害」
    部分，因此裁量被告是否應依累犯規定加重其刑，主要仍係
    審酌被告的犯罪情狀，如依累犯規定加重其刑後，是否會造
    成罪刑不相當的情形，與被告的前案罪質為何無涉，因此辯
    護人此部分請求，並無理由。　
 四、刑的減輕：
  ㈠修正前毒品危害防制條例第17條第2 項規定，犯同條例第4 
    條至第8 條之罪於偵查及審判中均自白者，減輕其刑。經查
    ：被告於偵查及法院審理時已自白本件4 次販賣第二級毒品
    ，應依修正前毒品危害防制條例第17條第2 項之規定，減輕
    其刑（被告同時有上開刑的加重、減輕事由，應先加後減之
    ）。
  ㈡辯護人雖為被告主張：被告販毒所獲取之不法利益甚微，僅2
    000元。馬紳愷積欠3000元也未強逼索討，且被告亦非大量
    販毒之大盤商，顯見被告非惡性重大，對社會危害也較大盤
    商輕微，請依刑法第59條予以減輕其刑等語。然查：被告販
    賣第二級毒品犯行，法定刑最低原為有期徒刑7年，經適用
    毒品危害防制條例第17條第2項規定減輕其刑後，最低已可
    量處有期徒刑3年6月，刑期已大大減輕而無過重之虞。其次
    ，販賣毒品為法律所禁止，染毒更能令人捨身敗家，毀其一
    生，被告為圖利犯本案販賣第二級毒品罪，助長毒品之流通
    ，惡性非輕，且被告亦沒有非必鋌而走險、令人同情的犯罪
    理由，因此本院認為被告並無本條減輕的適用，附此敘明。
　㈢被告「並無」毒品危害防制條例第17條第1項供出本案毒品上
    游因而查獲正犯的減刑事由：
　  被告於109年4月30日原審陳稱：附表一編號1、2、4的毒品
    來源是案外人林宸宇，我之前也有跟警方供出另一個上手張
    鈞富（原審卷第155頁）。於109年5月26日警詢陳稱：伊想
    要供出毒品來源張鈞富，伊從108年初開始就向張鈞富購買
    毒品（原審卷第198頁）。嗣於本院陳稱：編號1到3的毒品
    來源是林宸宇，編號4的毒品來源是張鈞富（本院卷第111頁
    ）。經查：
　⒈被告雖於109 年3 月27日以手機通訊軟體Line發送其與代號
    「笠」（應即為張鈞富）之對話給臺南市政府警察局第一分
    局偵查員翁偉倫，表示毒品上手為「張鈞富」，惟無法提供
    該人之真實姓名年籍資料，嗣該分局於109 年5 月26日通知
    被告到場製作調查筆錄，經被告供出販毒上游為張鈞富，指
    述其於108 年2 、3 月間有向張鈞富購買第2 級毒品安非他
    命1 台及半台等情事，惟張鈞富先後於109 年4 月17、27日
    ，即因毒品危害防制條例（按：其他案件）為臺灣臺南地方
    檢察署發布通緝在案，警方並未因被告供出上游因而查獲等
    情，有臺南市政府警察局第一分局109 年5 月18日南市警一
    偵字第1090250434號函暨上開對話截圖、偵查報告、調查筆
    錄、查捕逃犯作業查詢報表可參（原審卷第191 至211 頁）
    。
　⒉嗣本院再次函詢臺南市政府警察局第一分局，該局仍以109年
    10月15日函覆本院稱：被告於109年3月27日以手機通訊軟體
    Line發送其與「笠」之對話予本分局偵查員翁偉倫，表示「
    笠」為毒品上「張鈞富」，惟其僅知張鈞富居住於高雄市三
    民區陽明汽車旅館附近，二人聯絡方式係以蘋果手機FaceTi
    me聯絡，無法提供手機門號、住居所等線索以利實施通訊監
    察等追查其販毒事證，且被告陳家萍亦無到場製作調查筆錄
    ，致本分局無查獲張鈞富，有該函在卷可參（本院卷第67頁
    以下），即依照被告提供的資料，並不足使警員繼續追查張
    鈞富。
　⒊而張鈞富現在經檢察官偵辦、通緝的案件，亦均與販賣毒品
    案件無涉，有張鈞富前科紀錄（本院卷第49頁）、查捕逃犯
    作業查詢報表（本院卷第69頁）、本院公務電話紀錄表（本
    院卷第73頁）在卷可參。
　⒋另被告主張供出毒品上游林宸宇部分，經本院函詢臺南市政
    府警察局第一分局，該局函覆稱：被告雖於調查筆錄供述毒
    品上游為林宸宇，惟林宸宇已於本分局108年11月20日查獲
    陳家萍到案前（108年10月18日），即因販賣毒品案為臺南
    市政府警察局刑事警察大隊查獲羈押於臺南看守所，故本分
    局並無因被告之供述而查獲林宸宇，有該局109年11月18日
    函暨林宸宇刑案檢索資料可參（本院卷第149頁以下）。而
    林宸宇因於108年6月、108年9月販賣第二級毒品案件，經臺
    灣臺南地方法院以108年訴字第1386號、109年訴字第508號
    判決罪刑，雖有各該判決書在卷可參（本院卷第163頁以下
    ），然觀諸該判決書記載，林宸宇的犯行亦非販賣給本案被
    告陳家萍，因此亦無因被告的供述而查獲林宸宇的情形。
　⒌被告請求本院勘驗其手機（本院卷第111頁），勘驗結果發現
    被告的手機內僅有被告與林宸宇108年7月、8月以後的對話
    訊息，有本院勘驗筆錄在卷可參（本院卷第114頁以下），
    因該對話時間均在本案之後（尚不論被告聲稱的對話內容是
    否確實係向林宸宇購買毒品），就時間先後的順序而言，亦
    無法證明林宸宇是本案被告販賣毒品犯行的毒品上游。　
　⒍綜上，被告並不符合毒品危害防制條例第17條第1 項減免其
    刑的規定。
五、沒收部分：
　㈠扣案OPPO牌手機1 支（含門號0000000000號SIM 卡1 張）、
    電子磅秤1 台、分裝夾鍊袋6 包，為被告所有、供其犯本件
    販賣第二級毒品罪之用，業經被告於原審供述明確（原審卷
    第296 頁），均依毒品危害防制條例第19條第1 項之規定，
    於各該販賣第二級毒品犯行部分宣告沒收之。
  ㈡被告於附表一編號1 至3 所示販賣第二級毒品犯行之所得，
    雖均未扣案，然依刑法第38條之1 第1 項前段、第3 項之規
    定仍應宣告沒收，並諭知於全部或一部不能沒收或不宜執行
    沒收時，追徵其價額。至於編號4 之販毒價金3000元，被告
    迄今尚未收到錢，業據馬紳愷於偵查中證稱：「我欠陳家萍
    買毒品的錢3000元，她沒有向我催討，因為後來我手機壞掉
    ，她可能聯絡不到我」（20058號偵卷第196頁），核與被告
    所辯本件並未收到錢等情相符，因無證據證明被告於附表一
    編號4 之犯行有犯罪所得，自不予宣告沒收。
  ㈢扣案如附表二編號1 至4 所示之物，經送驗檢出第二級毒品
    甲基安非他命成分，雖有高雄市立凱旋醫院濫用藥物成品檢
    驗鑑定書在卷足憑（20104 號偵卷第23至24頁），然此為被
    告施用第二級毒品所用，且於被告另案已經扣押（附表二編
    號4 所示之物，經檢驗後已用罄而滅失），亦據被告於原審
    供承明確，爰不宣告沒收。
　㈣扣案如附表二編號5 至6 所示之物，經送驗檢出第三級毒品
    氯乙基卡西酮及第四級毒品氯二甲基卡西酮，亦有上開高雄
    市立凱旋醫院濫用藥物成品檢驗鑑定書在卷可參，惟上開扣
    案第三、四級毒品核與本案無關，且係被告施用之用，另案
    已扣押，業據被告審理時供承明確，亦不宣告沒收。
　㈤扣案iPhone牌手機1 支，經核與本案無關，爰不宣告沒收，
    附此敘明。　　
六、撤銷原審部分判決的理由：
　　原審審理後，認為被告上開犯行事證明確，予以論罪科刑，
    並為相關沒收的諭知，固非無見，然查：附表二編號1至3所
    示之物，均係供被告施用毒品犯行之用，而與本案無涉，毋
    庸宣告沒收，業如上述，原審判決理由欄也為如此敘述，然
    原審判決卻又於判決主文欄中諭知「扣案如附表二編號1至3
    所示之物均沒收之」，此部分顯然有誤，被告提起上訴，雖
    無理由（詳下述），然原審判決此部分主文欄顯與理由欄矛
    盾，而無可維持，應由本院予以撤銷。
七、駁回被告上訴的理由：
　㈠原審審理後，認為被告上開犯行事證明確，乃適用上開實體
    法規，並審酌被告圖利販賣第二級毒品甲基安非他命，戕害
    國民身心健康，助長毒品氾濫，危害社會安定，所為乃有不
    該，然被告自始即坦承犯行，態度良好，被告4次販賣毒品
    之金額、數量不多、對象僅2 人，暨被告自述的智識程度（
    國中肄業），生活情況（在釣蝦場工作，育有就讀國一的兒
    子）等一切情狀，分別量處附表一所示之刑，並定其應執行
    有期徒刑3年9月。並就被告所有，供被告販賣毒品所用的扣
    案OPPO牌手機1 支（含門號0000000000號SIM 卡1 張）、電
    子磅秤1 台、分裝夾鍊袋6 包等物，諭知沒收，另就被告已
    經取得的販毒所得諭知沒收，於全部或一部不能沒收或不宜
    執行沒收時，追徵其價額。經核原審判決此部分認事、用法
    並無違誤，量刑亦屬妥適，而無違法不當之處。
　㈡被告猶提起上訴，主張其應有刑法第59條情輕法重的減刑適
    用云云，主張其應有毒品危害防制條例第17條第1項減免其
    刑的適用云云，主張法院不應依刑法第47條累犯規定加重其
    刑云云，均無理由。另被告主張原審量刑過重云云，經查：
    原審判決就被告各案量處有期徒刑3年7月，均已係法定刑的
    最低度刑，原審判決既而定其應執行3年9月，各罪更僅微加
    不到一月，並無過重疑慮。因此，被告的上訴並無理由，應
    予駁回。
八、被告經合法傳喚，無正當理由不到庭，爰不待其陳述逕行判
    決。
據上論結，應依刑事訴訟法第368條、第369條第1項前段、第371
條，判決如主文。
本案經檢察官蔡宜玲提起公訴，檢察官林志峯到庭執行職務。
中　　華　　民　　國　　109 　年　　12　　月　　23　　日
                  刑事第五庭    審判長法　官  黃國永
                                      法　官  翁世容
                                      法　官  蔡川富
以上正本證明與原本無異。
如不服本判決應於收受送達後20日內向本院提出上訴書狀，其未
敘述上訴理由者，並得於提起上訴後20日內向本院補提理由書（
均須按他造當事人之人數附繕本）「切勿逕送上級法院」。
　　　　　　　　　　　　　　　　　　　書記官  黃心怡
中　　華　　民　　國　　109 　年　　12　　月　　23　　日
附錄本案論罪科刑法條：
修正前毒品危害防制條例第4條
製造、運輸、販賣第一級毒品者，處死刑或無期徒刑；處無期徒
刑者，得併科新臺幣二千萬元以下罰金。
製造、運輸、販賣第二級毒品者，處無期徒刑或七年以上有期徒
刑，得併科新臺幣一千萬元以下罰金。
製造、運輸、販賣第三級毒品者，處七年以上有期徒刑，得併科
新臺幣七百萬元以下罰金。
製造、運輸、販賣第四級毒品者，處五年以上十二年以下有期徒
刑，得併科新臺幣三百萬元以下罰金。
製造、運輸、販賣專供製造或施用毒品之器具者，處一年以上七
年以下有期徒刑，得併科新臺幣一百萬元以下罰金。
前五項之未遂犯罰之。

附表一

編號 交易對象 交易時間、地點 交易方式及毒品種類 交易金額（新臺幣） 宣告刑及沒收 1 黃俊賢 民國108 年1 月28日2時11分許，在臺南市○○區○○街00號陳家萍居處 陳家萍、黃俊賢以電話聯絡，於左列時地完成甲基安非他命交易。 1000元 陳家萍販賣第二級毒品，累犯，處有期徒刑參年柒月。扣案電子磅秤壹台、分裝袋陸包及OPPO牌行動電話壹支（含門號0000000000號SIM 卡壹張），均沒收。未扣案之販賣第二級毒品所得新臺幣壹仟元沒收之，於全部或一部不能沒收或不宜執行沒收時，追徵其價額。 2 黃俊賢 108 年1 月28日21時36分許，在臺南市○○區○○街00號陳家萍居處 陳家萍、黃俊賢以電話聯絡，於左列時地完成甲基安非他命交易。 500元 陳家萍販賣第二級毒品，累犯，處有期徒刑參年柒月。扣案電子磅秤壹台、分裝袋陸包及OPPO牌行動電話壹支（含門號0000000000號SIM卡壹張），均沒收。未扣案之販賣第二級毒品所得新臺幣伍佰元沒收之，於全部或一部不能沒收或不宜執行沒收時，追徵其價額。 3 黃俊賢 108 年2 月16日13時許，在臺南市○○區○○街00號陳家萍居處 陳家萍、黃俊賢以電話聯絡，於左列時地完成甲基安非他命交易。 500元 陳家萍販賣第二級毒品，累犯，處有期徒刑參年柒月。扣案電子磅秤壹台、分裝袋陸包及OPPO牌行動電話壹支（含門號0000000000號SIM 卡壹張），均沒收。未扣案之販賣第二級毒品所得新臺幣伍佰元沒收之，於全部或一部不能沒收或不宜執行沒收時，追徵其價額。 4 馬紳愷 108 年6 月30日16時30分許，在臺南市○○區○○路000號延平郡王祠 陳家萍、馬紳愷以電話聯絡，於左列時地完成甲基安非他命交易。 3000元（未交付） 陳家萍販賣第二級毒品，累犯，處有期徒刑參年柒月。扣案電子磅秤壹台、分裝袋陸包及OPPO牌行動電話壹支（含門號0000000000號SIM 卡壹張），均沒收。 


附表二

項目 品名 數量 鑑定結果 1 白色結晶 1包 檢驗確認為第二級毒品甲基安非他命（驗餘淨重1.247公克） 2 白色結晶 1 包 檢驗確認為第二級毒品甲基安非他命（驗餘淨重0.025公克） 3 白色結晶 1包 檢驗確認為第二級毒品甲基安非他命（驗餘淨重0.076公克） 4 白色結晶 1包 檢驗確認為第二級毒品甲基安非他命（檢驗後檢體用罄） 5 白色結晶 1包 檢驗確認為第三級毒品氯乙基卡西酮及第四級毒品氯二甲基卡西酮（驗餘淨重0.269公克） 6 白色結晶 1包 檢驗確認為第三級毒品氯乙基卡西酮及第四級毒品氯二甲基卡西酮（驗餘淨重0.256公克）